臺灣高等法院刑事裁定
110年度毒抗字第834號
抗  告  人  
即  被  告  程智賢



上列抗告人即被告因違反毒品危害防制條例案件，不服臺灣臺北
地方法院110 年度毒聲字第449號，中華民國110 年4 月23日裁
定（聲請案號：臺灣臺北地方檢察署110 年度聲戒字第51號、11
0年毒偵緝字第40號），提起抗告，本院裁定如下： 
    主  文
抗告駁回。
    理  由
一、聲請意旨略以：被告甲○○因施用毒品案件，經臺灣臺北地方
    法院以109年度毒聲字第308號裁定送勒戒處所執行觀察、勒
    戒後，認有繼續施用毒品之傾向，爰依毒品危害防制條例第
    20條第2項之規定，聲請裁定令入戒治處所施以強制戒治。
二、原裁定意旨略以：被告甲○○前因施用第二級毒品案件，經法
    院裁定送觀察、勒戒，因無繼續施用傾向於民國88年7月2日
    釋放出所；又因施用第一級、第二級毒品案件，經法院裁定
    送強制戒治，於92年3月31日停止戒治釋放出所；再於109年
    5月25日施用第一級、第二級毒品，經臺灣臺北地方法院
　　以109年度毒聲字第308號裁定令入勒戒處所執行觀察、勒戒
    ，被告於110年2月24日入法務部○○○○○○○○執行觀察、勒戒等
    情，有該裁定、本院被告前案紀錄表、臺灣臺北地方檢察署
    檢察官觀察勒戒處分執行指揮書等資料附卷可查。而被告經
    令入上開勒戒處所執行觀察、勒戒後，經該處所之醫療人員
    依據被告之前科紀錄與行為表現、臨床評估及社會穩定度等
    各項標準綜合判斷後，認被告有繼續施用毒品傾向乙情，有
    法務部○○○○○○○○000年4月8日新戒所衛字第11007008090號函
    所附該所附勒戒所有無繼續施用毒品傾向證明書、有無繼續
    施用毒品傾向評估標準紀錄表可稽。質以上開「有無繼續施
    用毒品傾向評估標準紀錄表」及「有無繼續施用毒品傾向證
    明書」所示，本件評分結果為：前科紀錄與行為表現25分、
    臨床評估36分、社會穩定度7分，總分68分，綜合判斷為「
    有繼續施用毒品傾向」，而上開評估係具專業知識、經驗人
    士，依據具體個案之臨床實務及客觀事證綜合判定，有其相
    當之專業依據及標準，且涉及專門醫學，由形式上觀察，復
    無評估程序明顯不當等情事，原審宜予尊重。是堪認被告經
    執行觀察、勒戒後，確有繼續施用毒品之傾向。本件聲請核
    無不合，應予准許等語。
三、抗告意旨略以：所謂有繼續施用毒品傾向，本案雖有新店戒
    治所函附證明書可參，但不應形式上觀察，而應審慎評估，
    又相類案件皆以觀察、勒戒為主要處罰，本案主文為強制戒
    治，期間為6個月以上，稍有過重，有違反比例原則之問題
    ，亦違反人民對於法律之一般感情云云。
四、按觀察、勒戒後，檢察官或少年法院（地方法院少年法庭）
    依據勒戒處所之陳報，認受觀察、勒戒人有繼續施用毒品傾
    向者，檢察官應聲請法院裁定或由少年法院（地方法院少年
    法庭）裁定令入勒戒處所強制戒治，其期間為6個月以上，
    至無繼續強制戒治之必要為止，但最長不得逾1年。依前項
    規定為觀察、勒戒或強制戒治執行完畢釋放後，3年後再犯
    第10條之罪者，適用前2項之規定，毒品危害防制條例第20
    條第2項、第3項定有明文。
五、經查：
  ㈠原審以抗告人即被告（下稱「抗告人」）甲○○前因施用毒品
    送觀察、勒戒，因無繼續施用傾向，於88年7月2日釋放出所
    ，又因施用毒品，經送強制戒治，於92年3月31日停止戒治
    釋放出所，嗣經臺灣士林地方法院92年度毒聲字第688號裁
    定撤銷停止戒治，令入戒治處所施以強制戒治，於93年1月9
    日出所，再於109年5月25日施用第一級、第二級毒品，經臺
    灣臺北地方法院109年度毒聲字第308號裁定令入勒戒處所執
    行觀察、勒戒，抗告人於110年2月24日入法務部○○○○○○○○執
    行觀察、勒戒等情，認抗告人本案109年5月25日晚間11時許
    所犯施用第一、二級毒品犯行，距最近1次觀察、勒戒、強
    制戒治執行完畢釋放後，已逾3年，依毒品危害防制條例第2
    0條第3項，適用同條第1項、第2項規定之觀察、勒戒、強制
    戒治程序處理，而裁定准許檢察官送抗告人入處所觀察、勒
    戒之聲請，有本院被告前案紀錄表、109年度毒聲字第308號
    裁定在卷（見本院卷第37、66、72至74、78頁；毒聲字第30
    8號卷第61至64頁）可稽。嗣抗告人經認有繼續施用毒品傾
    向，有法務部○○○○○○○○000年4月8日新戒所衛字第110070080
    90號函（下稱8090號函）所附該所附勒戒所有無繼續施用毒
    品傾向證明書及評估標準紀錄表在卷（見毒偵緝字第40號卷
    第66至67頁）可憑，原審乃再依檢察官聲請，裁定令抗告人
    入戒治處所強制戒治。
  ㈡按有無繼續施用毒品傾向之評估標準，並非完全以受勒戒人
    勒戒後結果為準，勒戒前各種情況，仍應作為評估依據，依
    勒戒處所評分說明手冊規定，係以前科紀錄與行為表現、臨
    床評估、社會穩定度3項合併計算分數，每一大項皆有靜態
    因子與動態因子。先以靜態因子分數評分，靜態因子分數總
    分在60分（含）以上為「有繼續施用毒品傾向」；60分以下
    ，與動態因子分數相加，如果總分在60分（含）以上，為「
    有繼續施用毒品傾向」，故抗告人有無「繼續施用毒品傾向
    」，係依具體個案之臨床實務及相關事證等情綜合判定，有
    其相當之專業依據及標準，且涉及專門醫學，又衡酌強制戒
    治目的，係為協助施用毒品者戒斷毒品心癮及身癮所為之一
    種保安處分類型，而該評估標準係適用於每一位受觀察、勒
    戒處分之人，具一致性、普遍性、客觀性，倘其評估由形式
    上觀察，無擅斷或濫權等明顯不當情事，法院宜予尊重。準
    此，抗告人於執行觀察、勒戒期間，經法務部○○○○○○○○附勒
    戒所醫療人員，自抗告人110年2月24日入勒戒處所執行後，
    評分如下：「前科紀錄與行為表現得25分」、「臨床評估得
    36分」、「社會穩定度得7分」，合計68分（靜態因子部分
    共59分、動態因子部分共9分），綜合判斷為「有繼續施用
    毒品傾向」等情，有8090號函函附「有無繼續施用毒品傾向
    證明書」及「評估標準紀錄表」可考，該綜合判斷係該所具
    相關專業知識經驗人士依其本職學識，進行上述各項項目評
    估後所得之結論，核與前揭勒戒處所評分說明手冊規定並無
    不合，而項目之評分係依抗告人在執行觀察、勒戒期間之個
    案臨床實務及具體事證，故據此判定抗告人「有繼續施用毒
    品傾向」，洵屬有據，由形式上觀察，亦無擅斷或濫權等明
    顯不當情事，且勒戒處所組織、人員資格及執行觀察、勒戒
    相關程序，暨判斷施用毒品者有無繼續施用毒品傾向，均有
    相關法令嚴格規範，非可恣意而為，是原審依檢察官聲請，
    依前揭事證，裁定令抗告人入戒治處所施以強制戒治，核無
    不合。
  ㈢至抗告人執前詞提起抗告。然抗告人「有繼續施用毒品傾向
    」之綜合判斷，係由法務部○○○○○○○○附勒戒所具相關專業知
    識經驗人士，依其本職學識進行項目評分後所為之結論（即
    ⒈前科紀錄與行為表現部分，合計為25分（毒品犯罪相關司
    法紀錄「11筆」、首次毒品犯罪年齡「21-30歲」計5分、其
    他犯罪相關紀錄「19筆」、入所時尿液毒品檢驗為「無藥物
    反應」計0分，上開4項靜態因子合計為25分；所內行為表現
    之動態因子計0分）。⒉臨床評估部分，合計為36分（多重毒
    品濫用為「有，種類為：海洛因、安非他命」計10分、合法
    物質濫用為「有，種類為：菸」計2分、使用方式為「有注
    射使用」計10分、使用年數為「超過1年」計10分，上開4項
    靜態因子合計為32分；精神疾病共病〈含反社會人格〉為「無
    」計0分、臨床綜合評估〈含病識感、動機、態度、就醫意願
    〉為「中度」計4分，上開2項動態因子合計為4分）。⒊社會
    穩定度部分合計為7分（工作為「兼職工作工地粗工」計2分
    、家人藥物濫用為「無」計0分，上開2項靜態因子合計為2
    分；入所後家人是否訪視為「無」計5分、出所後是否與家
    人同住為「是」計0分，動態因子合計為5分）以上靜態因子
    與動態因子得分合計68分（靜態因子合計59分，動態因子合
    計9分）），且項目之評分係依抗告人於執行觀察、勒戒期
    間之個案臨床實務及具體事證，已如前述，是抗告意旨主張
    本案雖有新店戒治所函附證明書可參，但不應形式上觀察，
    而應審慎評估云云，尚非可採。至觀察、勒戒後經認有繼續
    施用毒品傾向，法院准許檢察官強制戒治聲請者，強制戒治
    期間為6個月以上，此觀前開毒品危害防制條例之規定甚明
    ，是抗告意旨主張相類案件皆以觀察、勒戒為主要處罰，本
    案主文為強制戒治6個月以上，違反比例原則，亦違反人民
    一般法律感情云云，容有誤會，亦非可採。
六、綜上所述，原審依檢察官聲請，裁定抗告人令入戒治處所強
    制戒治，其期間為6 個月以上，至無繼續強制戒治之必要為
    止，但最長不得逾1 年，於法並無不合。抗告意旨猶執前詞
    ，指摘原裁定不當，為無理由，應予駁回。
據上論斷，應依刑事訴訟法第412 條，裁定如主文。
中　　華　　民　　國　　110 　年　　5 　　月　　13　　日
　　　　　　      刑事第七庭  審判長法　官  孫惠琳
　　　　　　　　　　　　　　　　　  法　官  王惟琪
　　　　　　　　　　　　　　　　　  法　官  連雅婷
以上正本證明與原本無異。
不得再抗告。
                                    書記官  潘文賢
中　　華　　民　　國　　110 　年　　5 　　月　　14　　日